臺灣新竹地方法院刑事判決　　　　　　　95年度易字第258 號
公　訴　人　臺灣新竹地方法院檢察署檢察官
被　　　告　丙○○
　　　　　　甲○○
　　　　　　丁○○
共　　　同
選任辯護人　繆璁律師
上列被告等因竊盜案件，經檢察官提起公訴（94年度偵字第3869
號），本院判決如下：
    主  文
丙○○、甲○○、丁○○均無罪。
    理  由
壹、公訴意旨略以：被告丙○○為圖採取土石販售牟利，自民國
    94年7 月6 日起，意圖為自己不法之所有，以每日新臺幣（
    下同）1,600 元之代價，僱用知情且與其有犯意聯絡之被告
    甲○○駕駛挖土機，在新竹縣橫山鄉○○段651 地號（原橫
    山鄉○○段171 地號）私有土地，擅自開挖採取土石，另以
    每日1,000 元之代價，僱請有犯意聯絡之被告丁○○及某真
    實姓名年籍不詳之成年男子，分別駕駛丙○○提供之砂石車
    ，將挖起之土石外運，迨同年7 月7 日下午4 時，經警在場
    埋伏蒐證後，當場查獲甲○○、丁○○、同在砂石車上之呂
    子盛（經臺灣新竹地方法院檢察署檢察官以94年度偵字第38
    69號不起訴處分書為不起訴處分確定），並扣得挖土機1 部
    、未懸掛車牌之砂石車2 輛，另名不詳砂石車司機當場逃逸
    ，經丈量現場遭採取土石之範圍長約81公尺、寬約20公尺、
    深約5.5 公尺，採取土石數量約8910立方公尺，因認被告丙○○、甲○○、丁○○3 人共同涉犯刑法第321 條第1 項第
    4 款之結夥3 人以上加重竊盜罪等等（起訴書原載為刑法第
    320 條第1 項之竊盜罪，業經蒞庭之公訴檢察官於審理時當
    庭更正起訴法條）。
貳、本院判斷：
一、臺灣新竹地方法院檢察署檢察官（下稱檢察官）指被告丙○○、甲○○、丁○○3 人涉嫌觸犯前開加重竊盜罪嫌，所引
    用的證據有：被告丙○○、甲○○、丁○○之供述、證人即
    被害人庚○○及警員乙○○之證言，另有原料進場進斗紀錄
    卡1 紙、現場蒐證照片45張、土地登記第2 類謄本、地籍圖
    謄本各1 份、現場圖2 紙、經濟部水利署第二河川局執行違
    反水利法現場取締紀錄影本1 份、廠房及機具設備契約書影
    本1 份等等。
二、本院認為基於下列理由，應判決被告丙○○、甲○○、丁○○3 人無罪：
（一）被告丙○○、甲○○、丁○○3 人於審理中堅詞否認有公
      訴人所指之加重竊盜犯行，被告丙○○辯稱：我沒有竊取
      他人的土石，我與被害人庚○○本來就是合作關係，被害
      人同意我挖取，也知道我挖取土石，而且挖取的土石也是
      載給她用的，前2 次被查獲她也知道，被害人講的都不是
      事實等語；被告甲○○辯稱：我挖下來的東西是被害人自
      己拿回去用的等語；被告丁○○辯稱：我是受僱於丙○○
      ，我剛去做我也不知道這個工作有沒有不法等語；而辯護
      人則為被告等辯稱：被告等並沒有竊盜的故意，挖取系爭
      土地的土石是經過地主庚○○的同意等語。
（二）按傳聞法則之重要理論依據，在於傳聞證據未經當事人之
      反對詰問予以核實，乃予排斥，惟若當事人已放棄對原供
      述人之反對詰問權，於法院審判時表明同意該等傳聞證據
      可作為證據，基於證據資料愈豐富，愈有助於真實發現之
      理念，並貫徹刑事訴訟法修法加重當事人進行主義之精神
      ，確認當事人對於證據能力有處分權之制度，傳聞證據經
      當事人同意作為證據，法院認為適當者，亦得為證據。另
      當事人對於傳聞證據表示「沒有意見」，而未於言詞辯論
      終結前聲明異議 (Without Objection)，應視為已有將該
      等傳聞證據採為證據之同意，此刑事訴訟法第159 條之5
      定有明文。本案被告等人及其辯護人於本院準備程序中已
      表示對檢察官提出的物證之證據能力不爭執，而人證部分
      ，除被告丙○○、甲○○、丁○○於警局詢問時及檢察官
      偵查中之供述不爭執外，其餘認均為傳聞證據、沒有證據
      能力，經本院於審理程序訊問庚○○、乙○○、辛○○、
      戊○○、己○○等證人，及依職權調查後，被告及其辯護
      人於本院審理程序中，對檢察官提出證據方法之證據能力
      ，已表示沒有意見；而本院依職權調查之勘驗筆錄、橫山
      分局檢送之盜採砂石案現場會勘相片各1 份之證據能力，
      及怡豐建材股份有限公司及昇倚股份有限公司過磅單、進
      料單各1 份之證據能力，業據被告三人、辯護人、檢察官
      表示沒有意見，迄本院辯論終結前，檢察官、被告及其辯
      護人亦未具狀爭執本案證據之證據能力，依刑事訴訟法第
      159 條之5 第2 項之規定，應視為檢察官、被告及其辯護
      人已同意本案相關之傳聞證據，均可作為證據，本院斟酌
      本案卷內之證據並非非法取得，亦無證明力明顯過低之情
      形，且經本院於審判期日依法進行證據之調查、辯論，當
      事人於訴訟上之程序權，已受保障，前開各該證據，均得
      採為證據，先予敘明。
（三）茲依上開本院認定有證據能力之證據，認定事實如下：
  １、本件檢察官認定被告3 人涉犯前開罪嫌最直接之證據，即
      係認有被告3 人坦承挖取土石之事實；被害人庚○○表示
      未同意被告等人挖取土石之證詞；證人即警員乙○○陳述
      查獲經過；及原料進場進斗紀錄卡1 紙、現場蒐證照片45
      張、土地登記第2 類謄本、地籍圖謄本各1 份、現場圖2
      紙、經濟部水利署第二河川局執行違反水利法現場取締紀
      錄影本1 份、廠房及機具設備契約書影本1 份等等。
  ２、按所有人甲同意乙取走Ａ物，則竊盜罪的構成要件中之「
      竊取」要素不成立，此即為「阻卻構成要件之同意」，而
      因乙亦知悉甲同意其取走Ａ物，則乙想像之事實，並不符
      合竊盜之要件，因而欠缺竊盜之故意。查被告3 人已坦認
      上開時、地挖取土石的事實，惟均否認有竊盜的犯罪意思
      ，故本件被告3 人所為是否構成前開罪嫌，自應先以此為
      判斷標準，亦即被害人庚○○究有無同意被告等人挖取土
      石，為本案之關鍵，此合先敘明。
  ３、本院基於以下理由，認為公訴人所舉之證據並不足以作為
      被告3 人有罪之認定，茲分析如下：
    (1)經本院綜合以下事證，認為被害人庚○○應有默示同意被
      告丙○○挖取砂石：
      依照被告丙○○與南河砂石股份有限公司（下稱南河公
        司）實際負責人庚○○所簽立之契約（期限自93年10月
        1 日起至94年9 月30日止）觀之，除庚○○將南河公司
        機具設備及廠房出租予丙○○外，亦可知2 人為合夥關
        係，庚○○應知悉砂石之來源：
        依該合作經營契約，其等約定扣除製程內管銷後，銷貨
        總額百分之50由南河公司取得，且庚○○所經營之昇倚
        實業股份有限公司（下稱昇倚公司）亦能優先取得丙○○所取得之砂石成品，參以庚○○亦自承南河公司已無
        法打料沒有經營很久了之情，證人即前南河公司員工己○○（92年6 月5 日離職後至南河公司旁之尖石工業社
        任職）於本院審理時亦具結證稱：因為南河公司於92年
        6 月已經沒有料了，無法營業等語屬實，亦與庚○○所
        述互核一致，可知在南河公司提供予丙○○經營時已無
        法從他處取得合法砂石來從事砂石級配之生產，應可肯
        認，是以，雙方既為合夥關係，而被告丙○○取得合法
        土石用以生產又不可能之情形下，則被害人庚○○對其
        所經營之昇倚公司仍能自南河公司取得大量之土石（詳
        後述），其來源豈可能完全不知情？
      又本案發生前，在南河公司內已有開採土石2 次而遭警
        查獲之事實，是以被害人庚○○應知悉被告丙○○係在
        所經營之土地即南河公司上挖取土石且有容忍之情：
        南河公司前經警方分別於93年10月29日及94年2 月28日
        查獲有採取土石之情，有卷附之新竹縣警察局及新竹縣
        警察局橫山分局函所附之筆錄等資料可參（見本院卷宗
        第54頁至第80頁），並經證人即查獲之警員辛○○於本
        院審理時證述明確，復經被告丙○○坦承在卷，而被害
        人庚○○亦自承確有查獲挖取土石之情，並另自承南河
        公司有遭環保局開罰新臺幣（下同）100 萬元及60萬元
        ，並經勒令停工之情，參以證人即自南河公司載運砂石
        到庚○○所經營之昇倚公司之司機戊○○於本院審理時
        亦結證稱：到南河砂石場載運砂石從頭到尾有3 年多，
        最後到南河沒有原料的時候即本案案發之後，就沒有再
        去載等語屬實，並有南河交貨單（進貨單）影本1 份在
        卷可證，是被害人庚○○所經營之昇倚公司，自雙方合
        作經營南河公司迄今，持續自南河公司載運大量砂石級
        配原料之情，已可肯認。可證被害人庚○○顯然知悉提
        供廠房及機具設備予被告丙○○經營之目的即係要挖取
        砂石，是被害人庚○○倘無同意或容忍被告丙○○開採
        南河公司廠區內之砂石，於被告丙○○已明顯有前開違
        規、違法及違約之情形下，竟能無視契約約定而不與被
        告丙○○解除契約或終止契約，是可證被害人庚○○應
        有同意或容忍被告丙○○可以在所經營之廠區內開採土
        石之情，應可確認。
      再南河公司已無法運作且被害人庚○○所經營之昇倚公
        司仍能不斷自南河公司進土石，加以土石又不易取得之
        情形下，被害人庚○○應知南河公司提供予被告丙○○
        經營，即是要挖取該南河公司廠區內之砂石：
        庚○○自承偶爾會到南河公司去，加以證人己○○於本
        院審理時亦證稱：從92年6 月到94年7 月間，斷斷續續
        有看到庚○○的車子進來南河砂石廠等語、證人戊○○
        於本院審理時亦結證稱：庚○○常到南河公司去等語明
        確；復經本院至現場勘驗結果，南河公司現場倘有開採
        土石，很容易即可看到有挖取土石之情明確，亦有盜採
        土石案現場會勘相片1 份在卷可查。是被害人庚○○稱
        不知被告丙○○在開挖南河公司廠區內之土石，也沒有
        同意被告丙○○在南河公司開採土石之情，已有可疑？
        參以依照契約規定庚○○又能取得扣除製程內管銷後銷
        貨總額百分之50之利潤，係身為經營者之一，以及如前
        所述該南河公司已經警方分別查獲2 次有採取土石之情
        ，而被害人庚○○於94年2 月警察查獲挖取砂石後，亦
        曾到南河砂石廠巡視，是衡諸常情，被害人庚○○豈有
        不知其所提供予被告丙○○經營的土地遭挖取土石之情
        。是庚○○雖於本院審理時，堅詞否認有同意被告丙○○在其所有的土地內挖取土石等等，惟本案之前既已有
        2 次開挖南河公司廠區內土石而被移送警察機關之紀錄
        ，依經驗法則判斷，若非庚○○事先同意開挖南河公司
        廠區內之土石，否則在之前警方查辦事件後，已有前2
        次紀錄存在，地主庚○○豈不應早就要求解約並請求賠
        償，焉能放任被告丙○○再為第3 次挖取土石的事件重
        演？是可證被害人庚○○顯然知悉南河公司提供予被告
        丙○○經營，即是要挖取該南河公司廠區內之土石並供
        應昇倚公司所需土石之情無誤。綜上，被害人庚○○之
        真意，應係默示同意被告丙○○挖取其土地內之土石，
        佐以被害人庚○○於本院審理時亦自承南河公司載給昇
        倚公司的土石均未付款予被告丙○○，但確有分配所獲
        之利潤之情，是以被害人庚○○亦取得其所獲之商業上
        利益，然其明知此舉將觸犯水利法相關罰責，故若經查
        獲，概不承認其有同意挖取土石之情，此可由其發生前
        開2 次遭警查獲後，曾至其土地內巡視，竟未解約而繼
        續接受被告丙○○送來的土石等情可知。因此，證人即
        被害人庚○○證稱未同意被告丙○○挖取土石，顯與事
        實不相符合。
    (2)被告甲○○、丁○○係受僱於丙○○，受丙○○之指示而
      挖取、載運土石，是被害人庚○○既默示同意被告丙○○
      挖取土石，則被告3 人即與竊盜罪的構成要件中之「竊取
      」要素不合，而無竊盜之故意，是其等不成立竊盜罪，既
      不成立竊盜罪，則無探討是否構成結夥三人以上的加重事
      由之必要，證諸前開說明，自應為無罪之諭知。
    (3)至本件被告丙○○與庚○○簽立契約的目的，是否在於提
      供被告丙○○挖取被害人土地內之土石，雖無法得到明確
      之證據，惟被害人默示同意被告丙○○挖取土石之情，已
      如上述，是雙方簽立此契約之目的究為何，並不影響被告
      無罪之諭知。
、依照刑事訴訟法第154 條第2 項規定，犯罪事實應依證據認
    定之，無證據不得認定犯罪事實，從而，本件公訴人所提出
    之證據，均無法證明被告3 人確有加重竊盜之情事，尚難僅
    憑被告3 人坦承挖取土石，及被害人否認同意被告挖取之不
    實證言等情，即遽指被告3 人有加重竊盜罪刑，被告丙○○
    辯解被害人庚○○同意之情，尚可採信，且與事實相符。綜
    上所述，公訴人引為被告3 人犯罪證據之資料，均容有合理
    之懷疑性存在，致使本院無從為被告3 人有罪之確信。此外
    ，復查無其他積極事證足認被告3 人確有公訴意旨所指之犯
    行，既不能證明被告3 人犯罪，依照刑事訴訟法第301 條第
    1 項規定不能證明被告犯罪或其行為不罰者，應諭知無罪之
    判決，是本院自應依法諭知被告3 人無罪之判決。
肆、依刑事訴訟法第301 條第1 項，判決如主文。
本案經檢察官魏廷勳到庭執行職務。
中　　華　　民　　國　　96　　年　　5 　　月　　11　　日
                  刑事第四庭審判長法  官  林秋宜
                                  法  官  劉兆菊
                                  法  官  馮俊郎
以上正本證明與原本無異。
如不服本判決應於收受本判決後10日內向本院提出上訴書狀，其
未敘述上訴理由者，並得於提起上訴後10日內向本院補提理由書
狀(均須按他造當事人之人數附繕本)「切勿逕送上級法院」。
中　　華　　民　　國　　96　　年　　5 　　月　　15　　日
                                  書記官  鄧雪怡
